【裁判字號】    94,交訴,207
【裁判日期】    951229
【裁判案由】    過失致死
【裁判全文】
臺灣臺南地方法院刑事判決             94年度交訴字第207號
公  訴  人  臺灣臺南地方法院檢察署檢察官
被      告  甲○○
上列被告因過失致死案件，經檢察官提起公訴（94年度偵字第
9850號），本院依簡式審判程序判決如下：
    主  文
甲○○因過失致人於死，累犯，處有期徒刑壹年拾月。
    事實及理由
一、甲○○於民國（下同）92年間因竊盜案件，經本院新營簡易
    庭，以92年度新簡字第133號判處有期徒刑3月確定，並於93
    年3月8日執行完畢。又於94年7月23日下午1時25分許，駕駛
    車號4609─LX號自小客車、後載鄭妍丹、王玉雲、魏佩吟，
    沿臺南縣新化鎮○○里○○○○○路外側快車道由南往北方向
    行駛，行經速限時速50公里路段之新化鎮那拔里臺拔林1號
    前時，原應注意車輛行駛時駕駛人應注意車前狀況，並隨時
    保持必要之安全措施，並依速限指示行駛，而依當時天候晴
    、路面乾燥、無缺陷、道路無障礙物、視距良好等情況，又
    無不能注意之情形，竟疏未注意，貿然以以時速100公里之
    速度超速行駛，復低頭拾取掉落車內之物品，因而失控撞擊
    路樹及新左幹89-3號中華電信電線桿後，再撞擊於路旁擺設
    攤位販賣菱角之黃美麗及其所有車號2131─JP號自小貨車，
    致鄭妍丹、王玉雲、魏佩吟身體多處均受有擦、撞傷（傷害
    部分未經告訴）。黃美麗雖經送醫急救，仍因頭、胸、腹部
    撞挫傷併骨折低血容積休克，於同日下午2時55分許不治死
    亡。甲○○則於肇事後，犯罪未被偵查機關發覺前，即向據
    報到場處理車禍事宜且尚不知肇事者為何人之臺南縣警察局
    新化分局警員，主動表示其即為肇事車輛之駕駛者而自首，
    並坦承犯行進而接受裁判。本案嗣經臺灣臺南地方法院檢察
    署檢察官據報相驗，並經黃美麗之配偶丙○○訴請臺灣臺南
    地方法院檢察署檢察官偵查起訴。
二、上開犯罪事實，迭據被告甲○○於警詢及本院審理時坦承不
    諱，此外且有：
    道路交通事故現場圖。
    交通事故現場報告表(一)(二)。
    事故現場暨蒐證照片52幀。
    新化分局道路交通事故肇事人自首情形紀錄表。
    財團法人奇美醫院94年7月23日出具之診斷證明書。
    勘驗筆錄。
    相驗屍體證明書。
    法醫驗斷書。
    等件為證，被告犯行已堪認定，應予依法論科。
三、新舊法比較：
  (一)按被告行為後，刑法及刑法施行法業於94年2月2日經總統以
    華總一義字第09400014901號令修正公布，並於95年7月1日
    施行（下稱新刑法，修正前刑法下稱舊刑法），參酌最高法
    院95年5月23日刑事庭第8次會議決議，新刑法第2條第1項之
    規定，係規範行為後法律變更所生新舊法律比較適用之準據
    法，於新刑法施行後，應適用新刑法第2條第1項之規定，為
    「從舊從輕」之比較。
  (二)被告係對於未發覺之罪自首而接受裁判，而被告行為後，刑
    法第62條有關自首之規定已有修正，修正前之舊法規定為「
    必減」其刑，修正後改為「得減」其刑，此項變動影響行為
    人之刑罰法律效果，係屬新修正刑法第2條第1項之「法律變
    更」，本件被告等自首之時間係於新修正刑法生效前之93年
    7月28日，自應為新舊法比較，經比較新舊法結果，因修正
    前舊法規定為「必減」其刑，較有利於行為人，即新法之規
    定對於被告並無較為有利之情形，是依修正後刑法第2條第1
    項前段之規定，本件應適用被告行為時之法律，即應適用修
    正前刑法第62條之規定，減輕被告之刑。
  (三)被告行為後，刑法第47條有關因執行徒刑後再犯之累犯規定
    ，已修正為同條第1項「受徒刑之執行完畢，或一部之執行
    而赦免後，5年以內故意再犯有期徒刑以上之罪者，為累犯
    ，加重本刑至二分之一。」（公布施行日期同上開刑法第2
    條）本案被告上開犯行，不論依修正前刑法第47條或上開規
    定均構成累犯，修正後之規定並未對被告較為有利，自應適
    用修正前刑法第47條之規定論以累犯，並加重其刑，附此敘
    明。
四、核被告甲○○所為，係犯刑法第276條第1項之過失致人於死
    罪。被告於肇事後於警方尚不知何人犯罪前，即主動向前往
    處理之員警坦承肇事，並接受裁判等情，有上揭新化分局道
    路交通事故肇事人自首情形紀錄表附卷可稽，符合修正前刑
    法第62條前段規定之自首要件，依法應減輕其刑。查被告有
    上揭論罪科刑紀錄，此有臺灣高等法院被告全國前案紀錄表
    各一紙附卷可稽, 其於執行完畢後5年內，再犯本案之罪，
    係屬累犯，應依修正前刑法第47條之規定加重其刑。前揭1
    次減輕及1次加重並應先加後減。本院審酌被告就本件交通
    事故過失情節尚屬嚴重、多次未到庭且遲遲未與被害人家屬
    達成和解，惟念其於事後尚能坦承犯行等一切情狀，量處如
    主文所示之刑。
據上論斷，應依刑事訴訟法第299條第1項前段、第273條之1第1
項，刑法第2條第1項前段、第276條第1項、修正前刑法第62條前
段、第47條，刑法施行法第1條之1，判決如主文。
本案經檢察官 乙○○ 到庭執行職務。
中    華    民    國    95    年    12    月   29    日
                  交通法庭  法  官   蔡直青
以上正本證明與原本無異。
如不服本判決，應於判決送達後10日內，向本院提出上訴狀（應
附繕本）。
                                書記官   劉鴻瑛
中    華    民    國    96    年    1     月    4     日


司法院資訊處製作；財團法人民間司法改革基金會備份。
